臺灣高等法院刑事判決　　　　　　　　　　　　　九十一年度上易字第一二七四號
　　上　訴　人
　　即　被　告　乙○○
右列上訴人因妨害自由案件，不服臺灣臺北地方法院九十年度易字第一八七九號，中
華民國九十一年三月二十九日第一審判決（聲請簡易判決處刑案號：臺灣臺北地方法
院檢察署九十年度偵字第九六九七號），提起上訴，本院判決如左：
    主  文
原判決關於恐嚇危害安全部分撤銷。
乙○○被訴恐嚇危害安全部分無罪。
    理  由
壹、公訴要旨：
一、公訴事實：上訴人即被告乙○○於民國八十八年八月間，撥打電話至甲○○位於
    彰化縣社頭鄉○○村○○路五二號住處，出言「要甲○○盡快匯錢，否則將搞得
    石某家破人亡、失去工作」等加害生命、身體及財產之詞，並請當時接聽電話之
    丙○○轉告甲○○，使甲○○生危害於安全之感。
二、起訴法條：刑法第三百零五條恐嚇危害安全罪。
三、起訴證據：告訴人甲○○之指訴及證人丙○○（聲請簡易判決處刑書誤載為許秀
    枝）之證詞。
貳、被告之辯解
    被告固曾撥打至告訴人甲○○家中，惟如非告訴人本人接聽，被告即掛斷電話，
    被告未曾與告訴人之妻妹即證人丙○○在電話中交談。
參、本院之判斷：
一、本案係檢察官聲請以簡易判決處刑之案件，由原法院依刑事訴訟法第四百五十二
    條規定，適用通常程序審理，合先敘明。
二、按犯罪事實應依證據認定之，無證據不得推定其犯罪事實；又不能證明被告犯罪
    者，應諭知無罪之判決，刑事訴訟法第一百五十四條、第三百零一條第一項分別
    定有明文。次按告訴人之告訴，係以使被告受刑事訴追為目的，故其陳述是否與
    事實相符，仍應調查其他證據以資審認；又認定犯罪事實所憑之證據，雖不以直
    接證據為限，間接證據亦包括在內，然而無論直接證據或間接證據，其為訴訟上
    之證明，須於通常一般之人均不致有所懷疑，而得確信其為真實之程度者，始得
    據為有罪之認定，倘其證明尚未達到此一程度，而有合理之懷疑存在而無從使事
    實審法院得有罪之確信時，即應由法院為諭知被告無罪之判決，此為最高法院五
    十二年台上字第一三００號、七十六年台上字第九八六號判例所揭示意旨。
三、經查，證人即告訴人妻妹丙○○於檢察官訊問及原審審理時固證述：伊曾於八十
    八年八月中旬，在伊姊夫甲○○家中，接獲自稱「乙○○」者來電，要伊轉告甲○○趕快寄錢來，否則要搞得甲○○家破人亡、失去工作，伊接完電話有轉告甲○○等語（見他字第一四號卷第三一頁、原審卷第三九至四一頁）。且告訴人並
    指稱：證人丙○○有轉告上開話語，致伊有一點害怕等語（見他字第一四號卷第
    三一頁、原審卷第四二、四三頁）。惟證人丙○○為告訴人妻妹，關係密切，所
    為證言是否屬實，仍應詳加查證，不能將證人丙○○及告訴人於檢察官訊問及原
    法院審理時僅針對有無恐嚇及轉告事實，平舖直敘簡單表達，未經詰問推敲之陳
    詞，遽採為認定被告犯罪之證據。至於告訴人與被告有感情糾葛及金錢糾紛，為
    告訴人所是認（見本院卷第三０、三一頁），其所為指訴言詞，猶不能率予採信
    ，仍須調查其他積極證據以資佐證。
四、次查，本院為求慎重，再次傳訊證人丙○○及告訴人，證人丙○○於本院九十一
    年六月十三日審理時關於被告以電話恐嚇告訴人前後經過證述：伊有在姊夫甲○○家中接到被告打來之電話，被告表示要找甲○○，伊回答不在，被告未問伊係
    何人，即在電話中直接要伊轉告甲○○趕快把錢匯來，不然要搞得他家破人亡、
    失去工作。當時因放暑假，伊帶二個小孩去甲○○家遊玩，住二星期。伊接到電
    話時，甲○○夫妻均不在家，伊於甲○○從外面回來時，即轉告被告所說話語，
    甲○○表示他知道，他會處理。那時伊姊姊不在家，伊係故意選姊姊不在時告訴
    甲○○；告訴人於同日則指稱：因為被告與伊有感情問題，致伊夫妻吵架，伊妻
    子要鬧自殺，丙○○知道這件事情，帶一個小孩從台北新莊到伊彰化社頭住處，
    來勸伊妻子，住二、三天。丙○○在伊家中告訴伊被告打電話來，要伊把金錢匯
    過去，不然弄得伊家破人亡、丟掉工作。被告打電話來時伊有在家，因在樓上故
    未接到電話，伊一下樓丙○○就告訴伊，當時伊只聽丙○○說話，並未回答各等
    語（見本院卷第二八至三一頁）。對照以觀，二人就證人丙○○至告訴人家中緣
    由、居留時間、接到被告來電時告訴人在家與否、轉告告訴人經過及告訴人聞言
    反應等情節，均明顯不合。而上開情節涉及告訴人感情、金錢糾葛及人身安全，
    應為深刻難忘，苟有其事，信無因時間僅經過不及二年，即因記憶不清致敘述錯
    誤可能。再者，被告既與證人丙○○素不相識，衡情被告實鮮有可能僅因證人丙○○偶然接起電話，於不知對方身分，且未加探問之情況下，即致不擇對象，率
    爾出言不遜，並要對方轉知告訴人。證人丙○○指證情節，亦屬反常難信。
五、綜上所述，公訴人所舉事證即證人丙○○之指證及告訴人之指訴，既瑕疵所在多
    有，不能遽予採信，不能使本院形成被告犯罪之確切心證。此外，本院亦查無其
    他積極證據足資證明被告犯罪。依首揭說明，不能證明被告犯罪，即應諭知無罪
    之判決。
肆、本院撤銷原判決關於恐嚇危害安全部分之理由
    原判決關於恐嚇危害安全部分，未能就相關事證詳為推敲，徒以證人丙○○之指
    證及告訴人之指訴，即認定被告罪證明確，據以論罪科刑，即有違誤。被告上訴
    意旨指摘原判決關於恐嚇危害安全部分不當，為有理由，應由本院予以撤銷，並
    諭知無罪之判決。
伍、適用之法律
    刑事訴訟法第三百六十九條第一項前段、第三百六十四條、第三百零一條第一項
    。
本案經檢察官何明楨到庭執行職務。
中      華      民      國      九十一    年      七    月      十二    日
                        台灣高等法院刑事第二十庭
                                  審判長法  官  李  錦  樑
                                        法  官段  景  榕
                                        法  官  范  清  銘
右正本證明與原本無異。
不得上訴。
                                        書記官  郭  台  發
中      華      民      國      九十一    年      七    月      十五    日
